【裁判字號】    98,抗,881
【裁判日期】    980907
【裁判案由】    聲請解除限制出境
【裁判全文】
臺灣高等法院刑事裁定                   98年度抗字第881號
抗  告  人
即  被  告  甲○○
上列抗告人因聲請解除限制出境案件，不服臺灣臺北地方法院中
華民國98年7月30日98年度聲字第1710號裁定，提起抗告，本院
裁定如下：
    主    文
抗告駁回。
    理    由
一、按限制出境，係執行限制住居方法之一種，應由事實審法院
    斟酌訴訟進行程度及其他一切情事而決定。又法院於許可停
    止羈押之聲請時，併限制被告之住居，其目的在輔助具保、
    責付之效力，以保全審判之進行及刑罰之執行。職是，對具
    保、責付並限制住居之被告，有無繼續限制其住居之必要，
    當以此為考量。而限制出境，依其性質，應為限制住居處分
    之一，法院是否解除限制出境，其審酌之情形亦同（參照最
    高法院79年度臺抗字第476號、93年度臺抗字第430號、97年
    度臺抗字第467號裁定）。職是，限制住居或限制出境僅在
    保全刑事偵查、審判及執行之順利進行，屬於刑事訴訟之保
    全程序，要與確定被告就本案是否應負擔罪責與是否應科處
    刑罰無涉。準此，法院為限制出境之處分，係在判斷有無保
    全之必要，故有關限制出境之事由是否具備，毋須如同本案
    有罪或無罪之判決，必將所有犯罪事實以嚴格之證明法則證
    明至「無合理懷疑之確信程度」，法院僅須依自由心證法則
    ，對前揭要件事實證明至「很有可能如此」之程度。倘依據
    卷內證據，認被告犯罪嫌疑重大，確有出境滯留外國不歸而
    逃亡之可能性存在，其足影響審判進行或刑罰之執行，法院
    得依法為必要之限制出境強制處分，以確保被告到庭接受審
    判或執行。
二、聲請意旨略以：聲請人即被告甲○○涉犯違反證券交易法等
    案件，遭限制出境已逾3年。因期間無法出國至斯里蘭卡處
    理子公司重要之事宜，暨無法前往日本及其他外國客戶處爭
    取訂單及其他簽約，致使其事業遭受重創。因本件訴訟已於
    民國98年6月23日審理終結，自無未能按時應訊或妨礙訴訟
    進行之虞。再者，聲請人事業重心及親人均在臺灣，並無棄
    保潛逃之虞，續為限制出境處分，其恐與憲法之比例原則相
    違。參諸斯里蘭卡之事業因本案訴訟，致使諸多重要事務無
    法決斷，確實需要聲請人親自前往處理。況矽晶產品研發亦
    漸有成果，外國客戶已積極諮詢，亟待聲請人前往日本說明
    ，俾於爭取訂單，以促進公司發展，為此聲請解除限制出境
    ，以維權益云云。
三、原裁定意旨略以：聲請人涉犯違反證券交易法等案件，檢察
    官前於95年4月21日提起公訴，經原審訊問後，雖認其犯罪
    嫌疑重大，惟無羈押必要，而指定新臺幣100萬元之保證金
    ，並諭知限制住居及限制出境，本案嗣經原審98年7月30日
    之95年度重訴字第56號刑事判決判處有期徒刑10年在案。衡
    諸於上訴審程序或刑之執行等，均須聲請人在場，始能順利
    進行，是非對聲請人為限制出境之處分，顯難進行審判及執
    行，自無解除限制出境之理。至於聲請人雖辯稱：其公司之
    國外事業亟需出境親自處理云云，惟並未具體陳明與提出相
    關證據釋明其有何事務必須出境親自處理。況縱使聲請人上
    開所辯屬實，亦無證據證明其有出國之急迫性及必要性。職
    是，斟酌上開各情，為保全本案審判之進行及刑罰之執行，
    仍有繼續限制聲請人出境之必要，而續予限制出境，亦與比
    例原則無違，認聲請人聲請解除限制出境，為無理由，予以
    駁回等語。
四、抗告意旨略以：抗告人即被告甲○○並未違反證券交易法，
    蓋未上市公司股票可釋出或出售，並不需向證期會報備或管
    理，且本件之檢舉者均非公司股東或受害人，而係同業為誣
    陷抗告人所為。縱使抗告人遭檢舉後，僅有2名公司股東對
    抗告人提出告訴，其未逾股東半數，足見抗告人並無犯罪，
    原審駁回抗告人解除限制出境之聲請，自有違誤，為此提起
    抗告云云。
五、經查：抗告人違反證券交易法等案件，業經原審判處有期徒
    刑10年在案，足見其犯罪嫌疑重大，且案件尚未確定，為保
    全審判之進行及刑罰之執行，非對其為限制出境之處分，顯
    難進行審判及執行。而抗告人所涉違反證券交易法等案件，
    嚴重影響金融秩序之安定，危害社會法益至鉅，非其個人財
    產法益受侵害所可比擬，衡諸比例原則，仍有繼續限制出境
    之必要。至於抗告人雖聲稱其必須親自至境外處理事情或爭
    取訂單，始得獲得商業成效云云，然以現今科技之發達，抗
    告人與客戶接洽業務事項，除得以視訊或電話方式進行外，
    公司亦可派任代理人前往，抗告人出境並非唯一處理公司業
    務之途徑甚明。是抗告人得以諸多方法處理公司業務，故難
    認有解除限制出境之合法理由。原審為確保審判之進行及刑
    罰之執行，認有對抗告人繼續限制出境之必要，其據以駁回
    抗告人解除限制出境之聲請，業已說明其認定之理由，此屬
    原法院依法行使職權認定事實之範疇，尚無違法或逾越比例
    原則之處，是原審認抗告人限制出境之原因尚未消滅，所請
    解除限制出境，為無理由，予以駁回，自屬適法。再者，抗
    告意旨雖辯稱其未違反證券交易法等罪，係遭他人誣陷云云
    ，惟就保全程序之強制處分，其必要性之審酌，依上開說明
    ，本以自由證明之原則已足，抗告人是否有罪，係實體論斷
    事項，自非法院是否解除限制出境，所得審酌之事項，自難
    執為解除限制出境之理由。參諸抗告人雖稱其工作需求而有
    出境之必要云云，然其就出境時間安排、拜訪客戶地點、接
    洽業務內容及抗告人出境之必要性等情狀，均未具體敘明，
    僅空泛指稱其有出境之必要性云云，復未提出相關文件以供
    查核。
六、綜上所論，因原審裁定抗告人限制出境處分之事由尚未消滅
    ，抗告人在原審與本院對於案情之說明，均無法排除其涉嫌
    違反證券交易法第20條第1項、第171條第1項第1款之行為認
    定，而其所涉係最輕本刑為有期徒刑3年以上之重罪，衡情
    亦有出境不歸之虞。故本院衡量社會公益及抗告人人身自由
    之私益，認有限制抗告人出境之必要性。職是，抗告人抗告
    意旨，執此指摘原裁定不當，為無理由，應予駁回。
據上論斷，應依刑事訴訟法第412條，裁定如主文。
中    華    民    國    98    年    9    月    7    日
                  刑事第五庭  審判長法  官  高明哲
                                    法  官  劉秉鑫
                                    法  官  林洲富
以上正本證明與原本無異。
不得再抗告。
                                    書記官  楊秋鈴
中    華    民    國    98    年    9     月    8     日


司法院資訊處製作；財團法人民間司法改革基金會備份。
